臺灣高等法院刑事判決
110年度交上易字第291號
上  訴  人  臺灣新北地方檢察署檢察官
被      告  楊顗憲


上列上訴人因被告過失傷害案件，不服臺灣新北地方法院109年
度審交易字第1473號，中華民國110年8月19日第一審判決（起訴
案號：臺灣新北地方檢察署109年度偵字第36025號），提起上訴
，本院判決如下：
    主  文
原判決撤銷。
楊顗憲犯過失傷害致人重傷罪，處有期徒刑陸月，如易科罰金，
以新臺幣壹仟元折算壹日。
    犯罪事實
一、楊顗憲於民國109年1月2日夜間7時26分許，騎乘車牌號碼00
    0-0000號之普通重型機車，沿新北市中和區景新街往景平路
    方向行駛，行經新北市中和區景新街與景平路口欲左轉駛入
    景平路，本應注意車前狀況，並隨時採取必要之安全措施，
    而依當時天候晴、夜間有照明、柏油路面乾燥無缺陷、道路
    無障礙物、視距良好等狀況，並無不能注意之情事，竟疏未
    注意及此，貿然左轉駛入景平路，適簡秀琴騎乘自行車行經
    上開路口，亦疏未注意其為慢車，其行進或轉彎，應依標誌
    、標線或號誌之規定行駛，而當時由景新街往景平路221巷
    行向之行車管制號誌為紅燈，表示禁止通行，不得超越停止
    線或進入路口，卻仍違反號誌規定逕自行駛至交岔路口，以
    致兩車發生碰撞而肇事，簡秀琴跌倒在地，受有頭部外傷合
    併顱內出血、雙側慢性硬腦膜下積血、水腦症、左手食指撕
    裂傷及語言能力受損等傷害，其中創傷性硬腦膜腔下出血，
    以致腦部引起暈眩及平衡機能障礙，遺存極度障害，長期臥
    床，目前症狀已維持1年以上，無明顯改善，終身無工作能
    力，為維持生命必要之日常生活活動，均需24小時專人照顧
    與經常醫療護理，已達身體健康重大難治之重傷害程度。楊
    顗憲於肇事後停留現場，在有偵查權限之機關及公務員發覺
    其犯罪前，向前往現場處理之員警表明其為肇事人自首而接
    受裁判。
二、案經被害人簡秀琴訴由臺灣新北地方檢察署檢察官偵查後起
    訴。
　　理  由
一、證據能力部：下列援引為本件犯罪事實之證據，就被告楊顗
    憲不利於己之供述，因被告並未爭執其陳述之任意性（見本
    院卷第48頁），且又有其他事證足以補強其自白確屬真實可
    信，自有證據能力。次按刑事訴訟法第159條之5立法意旨，
    在於確認當事人對於傳聞證據有處分權，得放棄反對詰問權
    ，同意或擬制同意傳聞證據可作為證據，屬於證據傳聞性之
    解除行為，如法院認為適當，不論該傳聞證據是否具備刑事
    訴訟法第159條之1至第159條之4所定情形，均容許作為證據
    ，不以未具備刑事訴訟法第159條之1至第159條之4所定情形
    為前提。此揆諸「若當事人於審判程序表明同意該等傳聞證
    據可作為證據，基於證據資料愈豐富，愈有助於真實發見之
    理念，此時，法院自可承認該傳聞證據之證據能力」立法意
    旨，係採擴大適用之立場。蓋不論是否第159條之1至第159
    條之4所定情形，抑當事人之同意，均係傳聞之例外，俱得
    為證據，僅因我國尚非採澈底之當事人進行主義，故而附加
    「適當性」之限制而已，可知其適用並不以「不符前四條之
    規定」為要件（最高法院104年度第3次刑事庭會議決議意旨
    參照）。本判決所引用其餘供述或非供述證據之證據能力，
    檢察官、被告於言詞辯論終結前均未爭執其證據能力，（見
    本院卷第46至48頁），本院審酌上開證據調查製作時之情況
    ，並無違法不當之情事，認以之作為證據應屬適當，揆諸前
    揭說明，自均具有證據能力　　
二、上開犯罪事實，業據被告於原審及本院審理時自白不諱(見
    原審卷第170、176頁，本院卷第49頁)。被告於前揭時、地
    駕車，與告訴人簡秀琴騎乘之自行車發生事故而肇事，有警
    製道路交通事故現場圖、調查報告表、現場照片等附卷可稽
    （見109年度他字第5133號卷第15至17、22至33頁）。按汽
    車行駛時，駕駛人應注意車前狀況及兩車並行之間隔，並隨
    時採取必要之安全措施，不得在道路上蛇行，或以其他危險
    方式駕車，道路交通安全規則第94條第3項定有明文。被告
    於上開時、地騎乘機車，就上開規定自有注意義務。依前揭
    警製調查報告表所載，當時天候晴、夜間有照明、柏油路面
    乾燥無缺陷、道路無障礙物、視距良好等狀況，並無不能注
    意之情事，告訴人行向在其車前方，又是騎乘腳踏車，為慢
    車，被告對此車前明顯而緩慢之行狀，當能有所注意才是，
    然依被告於警詢時所述：我一左轉後越過斑馬線就看到阿嬤
    在我眼前，我有煞車但還是發生事故，發現危險時距離對方
    約4到5公尺等語（見同上他字卷第19頁），可見被告確實疏
    未注意車前狀況，所以發現告訴人行向時，僅剩下4到5公尺
    之短短反應距離，更因此閃避不及而碰撞肇事，是被告駕車
    違反上開注意義務而有過失，至為明確。此從本件送新北市
    政府車輛行車事故鑑定會鑑定，以及送新北市車輛行車事故
    鑑定覆議會鑑定結果，亦均同此認定（見同上他字卷第45至
    55頁）。依前揭卷附警製調查報告表以及現場圖所載，肇事
    路口為四岔路，被告與告訴人之行向均有行車管制號誌，依
    被告所述其當時左轉行向號誌為綠燈，此與證人即與被告同
    行向之機車駕駛人何雅婷警詢時所述相符（見同上他字卷第
    20頁），準此，與被告為對向行向之告訴人，其行車管制號
    誌當為紅燈，告訴人當時騎乘自行車，依道路交通安全規則
    第125條第1項前段規定，自應遵守紅燈號誌規定，不得超越
    停止線或進入路口，但告訴人仍逕自行駛至交岔路口，自同
    有過失，以致與被告之過失，兩相競合而肇事，但仍無從因
    此解免被告應負之過失責任。被告駕車肇事後致告訴人受有
    上開傷害，有衛生福利部雙和醫院診斷證明書、病歷暨失能
    診斷證明書等附卷可稽（見同上他字卷第56至59頁，原審卷
    第123頁）。按刑法第10條第4項第6款規定，其他於身體或
    健康，有重大不治或難治之傷害，為重傷之一種。所謂於身
    體或健康有重大不治或難治之傷害，係指傷害重大，其傷害
    之結果，對於身體健康確有終身不治或難治者而言（最高法
    院80年度台上字第5826號判決意旨參考）。是以告訴人上開
    傷害受損程度整體觀察評價結果，確已影響到告訴人日常生
    活功能，以致其日常生活需旁人照顧，決定事物、四肢活動
    皆受影響，更無工作能力，此確屬對於身體之重大傷害，此
    從前揭診斷證明書載明遺存「極度障害」，且診療醫院並出
    具上開失能診斷證明書，認為告訴人有全日照顧需要等情，
    俱可以確知。再從上開診斷證明書已經載明終身無工作能力
    ，為維持生命必要之日常生活活動，均需24小時專人照顧與
    經常醫療護理，可見此等情況日後很難回復至正常狀態，亦
    可認已達現今醫療水準難以治癒之程度，按上說明，告訴人
    所受之傷害，已達身體健康重大難治之重傷害程度，是被告
    之過失行為與告訴人之重傷害結果間，有相當因果關係。綜
    上各情，足以佐證被告之任意性自白與事實相符，從而本件
    事證明確，應依法論科。　
三、核被告所為，係犯刑法第284條第1項後段之過失傷害致人重
    傷罪。被告於肇事後留在現場，在未被有偵查犯罪職權之公
    務員知悉肇事者前，即向據報前往現場處理之員警承認為肇
    事人，自首而接受裁判，有警製自首情形紀錄表可按（見同
    上他字卷第37頁），爰依刑法第62條前段之規定，減輕其刑
    。檢察官起訴書認為告訴人是屬於語言能力受損之重傷害，
    然依上開診療醫院就此函覆結果，認為告訴人在門診追蹤治
    療期間，已能與人交談，但反應較慢等語（見原審卷第115
    頁），以及告訴人之子林哲淇於偵查時所述：（她可以自由
    表達意思？）可以，但她認知上有點錯亂，像是我是她兒子
    ，她偶爾會以為我是她女兒，又例如車禍強制險有理賠10幾
    萬，她說我跟她講賠了100多萬等語（見同上他字卷第43頁
    ），可見告訴人語言能力雖有受損，但未達完全喪失其效用
    或其效用嚴重減損之程度，告訴人上開傷害，應係合於刑法
    第10條第4項第6款之重傷害要件，並非刑法第10條第4項第3
    款之情形，是檢察官起訴書此部分事實認定尚有未合，併予
    說明。
四、原審依被告之自白，適用簡式審判程序與以論罪科刑，固非
    無見，然原審未就告訴人上開傷害結果整體觀察，逕以告訴
    人語言能力未達完全喪失其效用或其效用嚴重減損之程度，
    即認被告所為僅構成過失傷害罪，此部分之事實認定及法律
    適用即有未合，依此而為之量刑，亦有不當，是檢察官上訴
    意旨指謫及此，為有理由，本院應予撤銷改判。爰審酌被告
    上開騎乘機車之過失，以致告訴人受有上開重傷害結果，且
    迄今仍未與告訴人和解並賠償損害，亦未獲得告訴人諒解，
    本應嚴予問責，但念及被告於審理時已知坦承犯罪正視己非
    ，且告訴人騎乘自行車同有上開過失為肇事因素，參以被告
    於原審審理時自陳現以水電工為業，月薪約新臺幣1、2 萬
    元之家庭經濟狀況、高中肄業之智識程度等一切情狀，量處
    如主文第2項所示之刑，並諭知易科罰金之折算標準。　
據上論斷，應依刑事訴訟法第369條第1項前段、第364條、第299
條第1項前段，判決如主文。
本案經檢察官賴建如提起公訴，檢察官陳炎辰提起上訴，檢察官
沈念祖到庭執行職務。　　
中　　華　　民　　國　　111 　年　　1 　　月　　12　　日
                  刑事第十四庭  審判長法　官  黃斯偉
                                      法　官  黎惠萍
                                      法　官  許泰誠
以上正本證明與原本無異。
不得上訴。
                                      書記官  朱子勻
中　　華　　民　　國　　111 　年　　1 　　月　　13　　日
附錄：本案論罪科刑法條全文　　　　　　　　　　　　　　
中華民國刑法第284條
因過失傷害人者，處1年以下有期徒刑、拘役或10萬元以下罰金
；致重傷者，處3年以下有期徒刑、拘役或30萬元以下罰金。